【裁判字號】    98,交易,142
【裁判日期】    980731
【裁判案由】    過失致死
【裁判全文】
臺灣臺南地方法院刑事判決             98年度交易字第142號
公  訴  人  臺灣臺南地方法院檢察署檢察官
被      告  甲○○
上列被告因過失致死案件，經檢察官提起公訴（98年度偵字第74
25號），被告於本院審判程序中，就犯罪事實為有罪之陳述，本
院裁定進行簡式審判程序，判決如下：
    主  文
甲○○因過失致人於死，處有期徒刑參月，如易科罰金，以新台
幣壹仟元折算壹日。
    事實及理由
一、本件係經被告於審判程序期日為有罪之陳述，經本院裁定以
    簡式審判程序加以審理，依據刑事訴訟法第273條之2規定排
    除嚴格證據調查；並依同法第310條之2準用第454條之規定
    製作略式判決書，先予敘明。
二、本件事實、證據及理由，均如附件起訴書所載。並補述：
  (一)按所謂道路：係指公路、街道、巷衖、廣場、騎樓、走廊或
    其他供公眾通行之地方，道路交通管理處罰條例第3條定有
    明文。次按河川區域之使用管理及其他應遵行事項，由中央
    主管機關訂定河川管理辦法管理之，水利法第78條之2亦有
    明定。再水防道路：指便利防汛、搶險運輸所需之道路及側
    溝，並為堤防之一部分；河川區○○設○○路、便橋或越堤
    路應經許可始得為之，非經許可使用者，進入河川行駛車輛
    應限於使用河川區域內現存之運輸路、便橋或越堤路，並自
    行注意安全，河川管理辦法第6條第3款、第52條第2項，復
    有規定。依此水防道路係為防汛，搶險所施設之通路，非依
    公路法之相關規定規劃及施設，尚無一般道路之交通號、標
    線及照明等相關安全設施，又因應巡防及防汛需要，平時無
    法封閉禁止通行，故於河川管理辦法復規定，如未經許可使
    用時須自行注意安全，此有經濟部水利署第六河川局98年4
    月14日水六管字第09850024120號函文可稽 (見相卷第91頁)
    。綜上被告車輛未經許可行駛於防汛道路，因而肇事自有違
    相關規定，而有過失。
  (二)依此參酌起訴書所載，被告駕車肇事之過失為：
    (1)未經許可於防汛道路行駛。
    (2)行車至無號誌交岔路口處未減速慢行，作隨時停車之準備
      。
    (3)未注意車前狀況。
  (三)復按機器腳踏車駕駛人應戴安全帽，道路交通安全規則 (下
    簡稱安全規則)第88條第1項第5款，定有明文。經查：被害
    人騎乘機車未戴安全帽，而被害人所受之傷害均為頭部之傷
    害，對於損害之擴大與有過失，此分別有：
    (1)道路交通事故調查報告表(二)之記載 (見相卷第13頁)。
    (2)被告於檢察官偵查中之供述(見相卷第35頁)。
    (3)肇事現場查無被害人之安全帽 (見相卷第17-26、52-57頁
      照片) 。
    (4)臺灣臺南地方法院檢察署相驗屍體證明書上之記載 (見相
      卷第36頁)。
    (5)臺灣臺南地方法院檢察署檢驗報告 (見相卷第38-51頁)。
    等件為證。
  (四)再按汽車於夜間行駛時，應開亮頭燈，安全規則第109條第1
    款，亦有明文。經查：被害人於夜間駕駛機車未開啟頭燈，
    此分別有：
    (1)被告於檢察官偵查中之供述(見相卷第35頁)。
    (2)臺南縣警察局善化分局97年9月23日南縣善警偵字第09710
      00931號函所附之職務報告 (見相卷第65、66頁)。
    (3)現場機車顯示頭燈開關於肇事時處於關閉情形之照片 (見
      相卷第25頁)
    依此足認被害人於夜間騎乘機車未開啟頭燈，以致肇事，亦
    與有過失。
  (五)再查：防汛道路雖依法令規定未經許可不得行駛，然於目前
    社會上一般狀況均常有許多車輛未經許可通行，此為一般人
    所明知，被害人經常經過肇事地點，亦應知之甚詳，且該防
    汛道路亦有因便利防汛、搶險運輸所需經過許可而有車輛通
    行之可能，因此被害人駕車行經該地無號誌路口，自仍有依
    安全規則93條第1項第2款、第94條第3項之規定，減速慢行
    ，作隨時停車之準備，以及隨時注意車前狀況之義務，而不
    得逕行主張依信賴保護原則，可不負上揭注意義務。
  (六)被告車輛因未經許可而違規行駛防汛道路，尚不得依安全規
    則第102條第1項第2款之規定主張被害人之左方車應禮讓被
    告之右方車輛先行，故被害人駕車肇事尚不得論以左方車未
    禮讓右方車之疏失。
  (七)依此足認被害人騎乘機車肇事之過失為：
    (1)行車至無號誌交岔路口處未減速慢行，作隨時停車之準備
      。
    (2)未注意車前狀況。
    (3)於夜間駕車未開啟車燈。
    (4)騎乘機器腳踏車未戴安全帽。
  (八)綜合上述，本院比較被告與被害人之過失，以被害人之過失
    責任較大為肇事主因；被告之過失責任較輕為肇事次因，起
    訴意旨及鑑定、覆議結果與本院認定不符之部分，均不予採
    用。
三、核被告所為係犯刑法第276條第1項之過失致死罪。
四、據上論斷，應依刑事訴訟法第273條之1第1項、第299條第1
    項前段、第310條之2，刑法第276條第1項、第62條前段、第
    41條第1項前段，刑法施行法第1條之1，判決如主文。
本案經檢察官許嘉龍到庭執行職務
中    華    民    國    98    年    7    月    31    日
                      交通法庭法  官  蔡直青
以上正本證明與原本無異。
如不服本判決應於收受本判決後10日內向本院提出上訴書狀，並
應敘述具體理由。如未敘述上訴理由者，應於上訴期間屆滿後20
日內向本院補提理由書狀（均須按他造當事人之人數附繕本）「
切勿逕送上級法院」。
                              書記官  王政煌
中    華    民    國    98    年    7     月    31    日
附錄本案論罪科刑法條全文：
刑  法
第 276 條
因過失致人於死者，處2年以下有期徒刑、拘役或2千元以下罰
  金。
從事業務之人，因業務上之過失犯前項之罪者，處5年以下有
  期徒刑或拘役，得併科3千元以下罰金。


司法院資訊處製作；財團法人民間司法改革基金會備份。
